臺灣高雄地方法院民事判決
111年度雄簡字第1348號
原      告  吳鳳琴  

被      告  黃裕仁  
訴訟代理人  陳惠文  
上列當事人間請求損害賠償事件，原告提起刑事附帶民事訴訟，
經本院刑事庭移送前來（110年度附民字第424號），本院於民國
111年8月24日言詞辯論終結，判決如下：
    主      文
被告應給付原告新臺幣陸萬壹仟壹佰貳拾捌元，及自民國一一一
年七月十四日起至清償日止，按週年利率百分之五計算之利息。
原告其餘之訴駁回。
本判決原告勝訴部分得假執行。但被告以新臺幣陸萬壹仟壹佰貳
拾捌元為原告預供擔保，得免為假執行。 
    事實及理由
一、原告主張：被告黃裕仁（原名黃煜翔）為高雄市○○區○○段00
    0000地號土地及同段000-000號土地（下稱系爭土地）之所
    有權人（均於民國109年7月21日登記信託予陳泓凱）。緣原
    告所有位於高雄市○○區○○街000巷00號房屋前方之車庫，建
    築於系爭土地上，詎被告與原告就越界建築事件調解不成後
    ，竟基於毀損建築物及毀損他人物品之犯意，僱用不知情之
    訴外人游志長拆除上開建築，游志長遂依指示於  109年1月
    15日上午11時許，駕駛小型挖土機拆除原告所有之車庫門牆
    （含其上採光罩、遮雨棚），並使原告所有之車庫鐵門、置
    於車庫內之冰箱、熱水器、洗衣機等物品損壞，足以生損害
    於原告。被告上開行為業經鈞院110年度訴字第571號刑事判
    決判處罪刑確定，是被告上開行為，造成原告之損害如下：
    ⒈冰箱毀損：新臺幣（下同）36,690元。⒉洗衣機損毀：33,6
    00元。⒊電熱水器損毀：7,155元。⒋四輪電動車損毀：40,80
    0元。⒌腳踏車毀損：2,550元。⒍冷氣機毀損：34,590元。⒎
    室內管路毀損：5,000元。⒏室內天花板毀損：15,855元。⒐
    車庫上方採光罩、不鏽鋼排水槽、採光罩兩側擋水板等毀損
    ：40,040元。⒑小鐵門與鐵捲門毀損：50,000元。⒒房子毀損
    善後：30,000元。爰依侵權行為之法律關係，請求被告賠償
    296,280元（計算式：36,690元＋33,600元＋7,155元＋40,800
    元＋2,550元＋ 34,590元＋5,000元＋15,855元＋40,040元＋50,00
    0元＋30,000元＝296,280元）等語。並聲明：被告應給付原告
    296,280元，及自起訴狀繕本送達翌日起至清償日止，按週
    年利率5%計算之利息。
二、被告則以：原告所有房屋前方之車庫建築佔用系爭土地多年
    ，卻未支付使用系爭土地的對價，並提出偽造的土地使用同
    意書，經過調解也置之不理，經被告多次告知原告均不願意
    拆除車庫並支付償金予被告，還嗆聲說要拆屋就去拆，伊是
    被逼到走投無路，不得已之下遂僱工拆除上開越界建，伊係
    為維護系爭土地之所有權，實為正當防衛之行使，自無需負
    賠償之責。且原告主張之損害金額，除出具物品照片、估價
    單外，從未提出任何單據證明上開物品受損時之價值，原告
    顯未舉證以圓其說，原告之主張自無可採，縱認原告之訴有
    理由，其所受之損害應以折舊後之損失29,628元內為限等語
    置辯。並聲明：原告之訴駁回。
三、得心證之理由：
　㈠按因故意或過失，不法侵害他人之權利者，負損害賠償責任
    ；負損害賠償責任者，除法律另有規定或契約另有訂定外，
    應回復他方損害發生前之原狀；不能回復原狀或回復顯有重
    大困難者，應以金錢賠償其損害；當事人已證明受有損害而
    不能證明其數額或證明顯有重大困難者，法院應審酌一切情
    況，依所得心證定其數額，民法第184條第1項、第213條第1
    項、第215條、第222條第2項分別定有明文。又所謂回復顯
    有重大困難，係指回復原狀需時過長、需費過鉅，或難得預
    期之結果之情形而言。於回復原狀之必要費用顯逾其物價值
    之情形，若仍准許被害人得請求賠償修復費用，與維持物之
    價值不合比例，非惟不符經濟效率，亦有違誠信公平原則。
    此時應由加害人以金錢賠償其物之價值利益，即足填補被害
    人之損害（最高法院107年度台上字第1145號判決意旨參照
    ）。
　㈡原告主張被告有上開毀損侵權行為之事實，業經本院調閱本
    院110年度訴字第571號刑事卷宗查核屬實，並有該案刑事判
    決在卷可稽，被告業經本院刑事判決判處「有期徒刑陸月，
    如易科罰金，以新臺幣壹仟元折算壹日」，並經臺灣高等法
    院高雄分院駁回被告之上訴確定，是原告此部分主張自堪信
    為真實。則原告本於侵權行為之法律關係，訴請被告賠償其
    損害，自屬有據。而原告主張其受有之損害，業據其提出毀
    損物品照片、毀損物品網路型錄、估價單（見附民卷第9至4
    7頁、本院卷第57至85頁）等件為證，惟被告以原告並未提
    出物品購置證明及單據，尚難逕以新品價值為其損害額而應
    計算折舊等語抗辯。則原告究係何時購買、實際購買費用為
    何？仍乏證據佐證，本判決審酌冰箱、洗衣機、電熱水器、
    四輪電動車、腳踏車、冷氣機、室內天花板、車庫上方採光
    罩、不鏽鋼排水槽、採光罩兩側擋水板、小鐵門與鐵捲門等
    物品係為原告日常用品或供日常生活使用之物，一經使用即
    生自然耗損，復衡之社會常情，此種物品鮮有逐一保留購買
    憑證，原告既已就上開物品遭被告以上開行為致令不堪使用
    乙節證明其確實受有損害，縱不能證明其數額或證明顯有重
    大困難，仍得適用民事訴訟法第222條第2項規定，依一般相
    當之物品以超過耐用年數之定率遞減法殘值1/10計算折舊，
    認原告請求被告賠償其所受損害之修復費用估定為26,128元
    【計算式：（36,690元＋33,600元＋7,155元＋40,800元＋2,550
    元＋ 34,590元＋15,855元＋40,040元＋50,000元） 1/10＝26,12
    8元），加計毋庸折舊之室內管路毀損5,000元及房子毀損善
    後3,0000元，原告得請求之費用共計61,128元（計算式：26
    ,128元＋5,000元＋3,0000元＝61,128元）之範圍內，尚屬合理
    ，逾此範圍部分則無理由，應予駁回。
  ㈢綜上所述，原告依侵權行為之法律關係，請求被告應給付  6
    1,128元，及自起訴狀繕本送達翌日即110年7月14日（見附
    民卷第51頁）起至清償日止，按週年利率5%計算之利息，為
    有理由，應予准許；逾此範圍之請求，則無理由，應予駁回
    。
四、本件事證已臻明確，兩造其餘攻擊防禦方法，核與判決結果
    不生影響，爰不逐一論述。
五、本判決原告勝訴部分，係依民事訴訟法第427條訴訟適用簡
    易程序為被告敗訴之判決，依同法第389條第1項第3款規定
    ，應依職權宣告假執行。　
六、本件原告提起刑事附帶民事訴訟，由本院刑事庭依刑事訴訟
    法第504條第1項之規定裁定移送前來，依同條第2項規定，
    依法免徵第一審裁判費。
中　　華　　民　　國　　111 　年　　9 　　月　　30　　日
                    高雄簡易庭  法　官  張茹棻
以上正本係照原本作成。
如不服本判決，應於送達後20日內，向本院提出上訴狀並表明上
訴理由，如於本判決宣示後送達前提起上訴者，應於判決送達後
20日內補提上訴理由書（須附繕本）。
中　　華　　民　　國　　111 　年　　9 　　月　　30　　日
                                書記官  黃振祐